【裁判字號】    98,訴,23
【裁判日期】    980227
【裁判案由】    返還週轉金
【裁判全文】
臺灣士林地方法院民事判決                98年度訴字第23號
原      告  聯成加油站有限公司
法定代理人  甲○○
訴訟代理人  陳生全律師
複  代理人  張至剛律師
被      告  乙○○○
                        號1樓.
訴訟代理人  楊金順律師
複  代理人  陳秀美律師
上列當事人間返還週轉金事件，本院於民國98年2 月10日言詞辯
論終結，判決如下：
    主  文
被告應給付原告新臺幣佰貳拾萬元，及自民國九十七年十一月
二十日起至清償日止，按週年利率百分之五計算之利息。
訴訟費用新臺幣萬貳仟陸佰捌拾元由被告負擔。
本判決第一項於原告以新臺幣壹佰零柒萬元供擔保後，得假執行
。但被告如以新臺幣佰貳拾萬元為原告預供擔保，得免為假執
行。
    事  實  及  理  由
一、原告起訴主張：原告公司係於民國79年間成立，由訴外人林
    茂雄擔任董事至91年1 月9 日，翌日由全體股東推派林茂雄
    之妻即被告為董事，其任期至95年4 月17日由現任董事甲○
    ○接任為止。然被告於董事職務卸除後卻拒將公司週轉金交
    還原告，並於97年5 月16日以南港同德郵局82號存證信函宣
    稱：週轉金暫由本人保管云云；復由其女兒林玉琪於另件訴
    訟書寫和解書稱：94年暫代保管週轉金約新臺幣（下同）32
    0 萬元云云。顯然被告於解任董事職務後，尚保管原告之週
    轉金320 萬元無疑。然兩造間董事委任關係既已終止，則被
    告自應將所保管之週轉金返還原告；爰依法提起本訴等語；
    並聲明：（一）被告應給付原告320 萬元，及自起訴狀繕本
    送達翌日起至清償止，按週年利率5 ％計算之利息。（二）
    原告願供擔保，請准宣告假執行。
二、被告則以：被告為前任原告公司之法定代理人，自95年將公
    司業務交予現任法定代理人甲○○後，原告公司即未召開股
    東會，且未發給股東盈餘分配。被告已受部分股東授權代向
    原告公司爭取股東權利及盈餘分配。且原告往年稅後盈餘分
    配皆有數百萬元之數，是自95年迄今，股東所能分得而未分
    得之盈餘已遠超過被告暫為保管之週轉金320 萬元。況該款
    如貿然返還原告，難認原告現任法定代理人會將此金額以正
    當方法用於公司經營上。是於原告依公司章程履行給付股東
    盈餘分配之義務前，被告自得主張同時履行抗辯，而拒絕原
    告之請求；並待原告進行清算時，再將該款項歸還於公司等
    語，資為抗辯；並聲明：（一）原告之訴駁回。（二）如受
    不利之判決，願供擔保請准宣告免為假執行。
三、按受任人因處理委任事務，所收取之金錢物品及孳息，應交
    付於委任人，民法第541 條第1 項定有明文。委任人預付處
    理委任事務之必要費用予受任人，於委任關係終止時，如有
    剩餘，委任人自得請求受任人返還（最高法院93年度台上字
    第2121號判決意旨參照）。經查，被告為原告公司前任董事
    ，並於其董事任期間，基於董事職務保管原告公司週轉金32
    0 萬元迄今；惟其董事職務早於95年間卸除之情，已為被告
    自承屬實（見本院98年2 月10日言詞辯論筆錄）。則依上開
    說明，原告就該筆因委任被告管理公司以處理委任事務、而
    由被告持有之週轉金320 萬元，於兩造董事委任關係終止後
    ，自得請求被告返還，洵堪予認定。
四、被告雖抗辯：係因原告現任董事於95年後，即未再發給股東
    紅利盈餘分配，被告自得為同時履行抗辯以拒絕原告本件請
    求云云。然按，同時履行之抗辯，乃係基於雙務契約而發生
    ，倘雙方之債務，非本於同一雙務契約而發生，縱令雙方債
    務在事實上有密切關係，或雙方之債務雖因同一之雙務契約
    而發生，然其一方之給付，與他方之給付，並非立於互為對
    待給付之關係，均不能發生同時履行之抗辯（最高法院84年
    度台上字第2773號判決意旨參照）。本件被告基於公司股東
    之地位，而請求原告給付紅利及盈餘分配之權利，縱屬存在
    ；然此與原告於兩造委任關係終止後，請求受任人之被告返
    還因委任關係所持有之週轉金，兩者顯非本於同一雙務契約
    所發生，更非立於互為對待給付之關係至明。從而，被告所
    為同時履行抗辯之主張，顯乏所據，自無足採取。
五、綜上所述，原告於兩造委任關係終止後，請求被告返還週轉
    金320 萬元，及自起訴狀繕本送達翌日即97年11月20日起至
    清償日止，按週年利率5 ％計算之利息，為有理由，應予准
    許。兩造陳明願供擔保請為宣告假執行或免為假執行，經核
    均與規定相符，爰分別酌定相當之擔保金額予以宣告。併依
    職權確定本件訴訟費用為3萬2680元，應由被告負擔。
六、因本件事證已臻明確，兩造其餘主張、陳述及所提之證據，
    經審酌均與判決結果不生影響，爰不一一論列，附此敘明。
七、據上論結，原告之訴為有理由，依民事訴訟法第78條、第39
    0條第2項、第392條判決如主文。
中    華    民    國    98    年    2     月    27    日
                  民事第二庭  法  官  李瑜娟
以上正本證明與原本無異。
如對本判決上訴，應於判決送達後20日內向本院提出上訴狀。
中    華    民    國    98    年    3     月    3     日
                              書記官  李秀蘊


司法院資訊處製作；財團法人民間司法改革基金會備份。
